【裁判字號】    97,交聲,1781
【裁判日期】    970819
【裁判案由】    交管條例聲異
【裁判全文】
臺灣板橋地方法院交通事件裁定        97年度交聲字第1781號
原處分機關  交通部公路總局臺北區監理所
異  議  人
即受處分人  甲○○
上列受處分人因違反道路交通管理處罰條例案件，對於交通部公
路總局臺北區監理所於民國97年6 月26日所為之板監裁字裁41-
C00000000 號處分（原舉發案號：臺北縣政府警察局96年11月11
日北縣警交字第C00000000號）不服，聲明異議，本院裁定如下：
    主  文
異議駁回。
    理  由
一、異議意旨略以：異議人即受處分人甲○○於民國96年11月11
    日凌晨0 時30分許，在台北縣新莊市○○路485 號前，經員
    警測試檢定酒精濃度超過規定標準，案經板橋監理站依道路
    交通管理處罰條例第35條第3 項規定處以罰鍰並吊銷駕駛執
    照，3 年內禁考，惟異議人之機車駕駛執照經交通部公路總
    局嘉義區監理所雲林監理站東勢分站於95年10月12日吊銷在
    案，故其並無重型機車駕駛執照，監理站竟要求吊銷本人之
    大貨車之駕駛執照，本人不服該項處分，何以本人因騎乘重
    型機車違規，監理站卻要吊扣本人之大貨車駕照，爰依道路
    交通管理處罰條例第87條規定聲明異議云云。
二、按汽車駕駛人有飲用酒類或其他類似物後其吐氣所含酒精濃
    度超過每公升0.25毫克或血液中酒精濃度超過百分之0.05以
    上之情形者，不得駕車；汽車駕駛人，駕駛汽車經測試檢定
    有酒精濃度超過規定標準之情形者，處新臺幣15,000元以上
    60,000元以下罰鍰，並當場移置保管該汽車及吊扣其駕駛執
    照1 年，道路交通管理處罰條例第35條第1 項第1 款、道路
    交通安全規則第114 條第2 款定有明文。上開處罰酒後駕車
    行為規定之立法目的在於駕駛人於飲酒後駕車，將無法保持
    清晰、正常之判斷，反應及操控能力降低，增加發生交通事
    故之危險，對於整體用路人之生命、身體、財產法益造成極
    大之侵害，故對於酒後駕車行為除科以罰鍰及當場移置保管
    該汽車外，並吊扣駕駛人之駕駛執照1 年，以避免駕駛人再
    犯，確保用路人之安全。惟「汽車駕駛執照分為下列各類：
    (一)小型車普通駕駛執照。(二)大貨車普通駕駛執照。(三)大客車
    普通駕駛執照。(四)聯結車普通駕駛執照。(五)小型車職業駕駛
    執照。(六)大貨車職業駕駛執照。(七)大客車職業駕駛執照。(八)
    聯結車職業駕駛執照。(九)國際駕駛執照。(十)輕型機器腳踏車
    駕駛執照。(十一)小型輕型機器腳踏車駕駛執照。(十二)普通輕型機
    器腳踏車駕駛執照。(十三)重型機器腳踏車駕駛執照。(十四)普通重
    型機器腳踏車駕駛執照。(十五)大型重型機器腳踏車駕駛執照」
    、「汽車駕駛人取得高一級車類之駕駛資格者，應換發駕駛
    執照，並准其駕駛較低級車類之車輛，其規定如下：(一)已領
    有聯結車駕駛執照者，得駕駛大客車、大貨車、代用大客車
    、大客貨兩用車、曳引車、小型車、輕型機器腳踏車。自中
    華民國96年2 月1 日起以領有大貨車駕駛執照二年以上之經
    歷申請考驗取得聯結車駕駛執照者，不得駕駛大客車、代用
    大客車、大客貨兩用車。(二)已領有大客車駕駛執照者，得駕
    駛大貨車、代用大客車、大客貨兩用車、曳引車、小型車、
    輕型機器腳踏車。(三)已領有大貨車駕駛執照者，得駕駛小型
    車、輕型機器腳踏車。(四)已領有小型車駕駛執照者，得駕駛
    輕型機器腳踏車。(五)已領有大型重型機器腳踏車駕駛執照者
    ，得駕駛普通重型機器腳踏車、輕型機器腳踏車。(六)已領有
    普通重型機器腳踏車駕駛執照者，得駕駛輕型機器腳踏車。
    (七)已領有重型機器腳踏車駕駛執照者，得駕駛普通重型機器
    腳踏車、輕型機器腳踏車。(八)已領有普通輕型機器腳踏車駕
    駛執照者，得駕駛小型輕型機器腳踏車。(九)已領有輕型機器
    腳踏車駕駛執照者，得駕駛普通輕型機器腳踏車、小型輕型
    機器腳踏車。(十)已領有聯結車、大客車、大貨車或小型車駕
    駛執照者，得駕駛小型車並附掛輕型拖車」，道路交通安全
    規則第53條、第61條第1 項亦有明定。且94年12月14日修正
    前道路交通管理處罰條例第68條原規定「汽車駕駛人，因違
    反本條例及道路交通安全規則之規定，受吊扣或吊銷駕駛執
    照處分時，吊扣或吊銷其持有各級車類之駕駛執照」，修正
    後同條文則規定「汽車駕駛人，因違反本條例及道路交通安
    全規則之規定，受吊銷駕駛執照處分時，吊銷其持有各級車
    類之駕駛執照」，其修正原因乃舊法將違規駕駛人所持有各
    級車類之駕駛執照一併吊扣，失之過酷，影響人民工作及生
    活甚鉅，故依修正後規定，受吊扣駕駛執照處分時，不再吊
    扣其持有各級車類之駕駛執照。因此，當行為人有前揭道路
    交通管理處罰條例第35條第1 項第1 款所規定之違規行為，
    而須吊扣駕駛執照時，僅能吊扣行為人當時駕駛該違規車輛
    所憑之駕駛執照，而不得吊扣該違規行為人所持有、與駕駛
    違規車輛無關之其他各級車類駕駛執照。是以道路交通管理
    處罰條例第35條第1 項第1 款所規定之「吊扣駕駛執照」，
    係指「吊扣駕駛人酒後違規駕駛時，駕駛該違規車輛所憑之
    駕駛執照」，亦即已領有輕型機車駕駛執照者，酒後違規駕
    駛輕型機車時，所吊扣者即係該駕駛者之輕型機車駕駛執照
    ，不得吊扣該駕駛者所領有之其他汽車或機車駕駛執照。惟
    因取得高一級車類之駕駛資格者，得駕駛較低級車類之車輛
    ，因此當未領有較低級駕駛執照者，依憑其所領有之較高級
    駕駛執照，酒後違規駕駛較低級之車輛時，自仍應吊扣其駕
    駛該違規車輛所憑之較高級駕駛執照（如已領有普通重型機
    車駕駛執照者，得駕駛輕型機車，當僅領有普通重型機車駕
    駛執照之人，於未領有輕型機車駕駛執照之情形下，依憑該
    普通重型機車駕駛執照，酒後違規駕駛輕型機車時，即應吊
    扣其駕駛該輕型機車所憑之普通重型機車駕駛執照。又如已
    領有職業大客車駕駛執照者，得駕駛輕型機車，當僅領有職
    業大客車駕駛執照之人，於未領有其他機車駕駛執照之情形
    下，依憑該職業大客車駕駛執照，酒後違規駕駛輕型機車時
    ，亦應吊扣其駕駛該輕型機車所憑之職業大客車駕駛執照）
    ，如此始符道路交通安全規則第114 條第2 款、第53條、第
    61 條 第1 項及道路交通管理處罰條例第35條第1 項第1 款
    、第24條第1 項第2 款、第68條規定之意旨。
三、本件異議人甲○○於96年11月11日凌晨0 時30分許，騎乘車
    牌號碼N87-292 號重型機車，在台北縣新莊市○○路485 號
    前，因「駕駛人酒精濃度超過規定標準」之違規事由，遭台
    北縣政府警察局新莊分局警員攔查而舉發裁罰等情，有台北
    縣政府警察局96年11月11日北縣警交字第C00000000 號舉發
    違反道路交通管理事件通知單影本1 紙在卷足稽。雖異議人
    執上詞陳明不服，然查：
  (一)原舉發機關臺北縣政府警察局新莊分局於96年11月11日凌
      晨0 時30分許，於飲酒後吐氣所含酒精濃度達每公升0.89
      毫克，已超過規定標準（即吐氣所含酒精濃度每公升0.
      25毫克）之情形下，仍駕駛車號N87-292 號重型機車上路
      之違規行為，嗣於臺北縣新莊市○○路485 號前，經舉發
      員警上前攔停稽查，發現駕駛人身上酒味濃厚，酒測其口
      中酒精濃度測試值為每公升0.89毫克，遂依法製單舉發等
      事實，業據異議人坦承不諱，且有北縣警交字第C0000000
      0 號舉發單在卷可稽，堪予認定。
  (二)異議人之機車駕駛執照經交通部公路總局嘉義區監理所雲
      林監理站東勢分站於95年10月12日吊銷在案，故其現有駕
      駛執照僅有該大貨車駕駛執照。異議人復於96年1 月17日
      因酒後駕車，經交通部公路總局臺北區監理所板橋監理站
      於民國96年1 月19日所為之板監裁字裁41-C00000000號處
      分處以罰鍰並吊扣駕使執照12個月，有裁決書1 份在卷可
      稽。由異議人坦認無機車駕駛執照之事實，可證異議人於
      96年1 月17日因酒後駕駛重型機車而遭警方舉發當時，僅
      持有大貨車執照，其係依憑其所考領之大貨車駕駛執照，
      作為其騎乘車號N87-292 號重型機車之憑證，則揆諸上述
      所舉道路交通安全規則、道路交通管理處罰條例之相關規
      定及說明，該處分機關對於異議人之酒後駕車違規行為，
      裁處吊扣異議人駕駛車號N87-292 號重型機車所憑之駕駛
      執照即大貨車駕駛執照1 年，於法並無違誤。又汽車駕駛
      人經依第一項規定吊扣駕駛執照，並於吊扣期間再有第一
      項情形者，處新臺幣六萬元罰鍰，並當場移置保管該汽車
      及吊銷其駕駛執照，道路交通管理處罰條例第35條第3 項
      前段定有明文，異議人再於96年11月11日凌晨0 時30分許
      ，於飲酒後吐氣所含酒精濃度達每公升0.89毫克，騎乘車
      號N87-292 號重型機車，嗣於臺北縣新莊市○○路485 號
      前，經舉發員警上前攔停稽查，酒測其口中酒精濃度測試
      值為每公升0.89毫克，經北縣警交字第C00000000 號舉發
      ，並經交通部公路總局臺北區監理所於民國96年1 月19日
      所為之板監裁字裁41-C00000000號處分處以罰鍰並吊銷駕
      駛執照，3 年內禁考，於法亦無違誤。
  (三)又考領高一級之駕駛執照者，依法須繳回次等級之駕駛執
      照以換發較高等級之駕駛執照；換言之，駕駛人應僅持有
      1 張駕駛執照，則若使用較高等級駕駛執照駕駛次等級之
      車輛違規時，僅能吊扣其所駕駛之該等級車輛之駕駛執照
      ，無異宣告免除持有較高等級駕駛執照之駕駛人駕駛次等
      級車輛違規時吊扣執照之處罰，且無法達到道路交通管理
      處罰條例所規定以吊扣駕駛執照此一不利益處分之方式，
      禁止駕駛人為某些對他人生命、身體、財產法益，或公共
      安全法益殘害重大之行為之立法目的，且有鼓勵社會大眾
      多考高一等級之駕駛執照，即可多次違規、有恃無恐之嫌
      （本件異議人前已有二次酒駕違規行為，異議人猶不知警
      惕，見卷附之裁定）。異議人既持大貨車駕駛執照騎乘重
      型機車，該駕駛執照即等同重型機車駕駛執照，異議人於
      駕駛重型機車違規，遭吊扣及吊銷所持用駕駛之駕駛執照
      ，並未違反比例原則、亦非屬違法之裁罰，異議人前開所
      辯，亦無足採。
四、從而，異議人確有本件舉發單所載之違規行為，原處分機關
    依道路交通管理處罰條例第35條第3 項前段、第67條第2 項
    規定裁處吊銷其駕駛執照，3 年內禁考，核無違誤。本件異
    議為無理由，應予駁回。
據上論斷，應依道路交通案件處理辦法第19條，裁定如主文。
中    華    民    國    97    年    8     月    19    日
                    交通法庭    法  官  侯志融
以上正本證明與原本無異。
如不服本裁定應於送達後5 日內向本院提出抗告狀。
                                書記官  張玉如
中    華    民    國    97    年    8     月    19    日


司法院資訊處製作；財團法人民間司法改革基金會備份。
